臺灣臺中地方法院臺中簡易庭民事裁定
110年度中簡字第2441號
原      告  賴幸汎  

被      告  鄭清旭  

            國立中興大學

法定代理人  薛富盛  
訴訟代理人  簡世昌  
上列當事人間請求損害賠償等事件，本院裁定如下：
    主    文
原告之訴駁回。
訴訟費用由原告負擔。
    理    由
一、按當事人不得就已起訴之事件，於訴訟繫屬中，更行起訴，
    民事訴訟法第253條定有明文，此乃「重複起訴禁止原則」
    。所謂重複起訴之禁止，自係指同一事件而言；同一事件，
    必同一當事人，就同一法律關係，而為同一之請求，亦即前
    後兩訴是否屬同一事件，應依：㈠前後兩訴之當事人是否相
    同；㈡前後兩訴之訴訟標的是否相同；㈢前後兩訴之聲明是否
    相同、相反或可以代用等三個訴之要素定之（最高法院86年
    度台上字第3088號、84年台上字第2194號、73年度台抗字第
    518 號裁判意旨參照）。準此，前後兩訴是否同一事件，應
    依前後兩訴之當事人、訴訟標的、訴之聲明是否相同、相反
    或可以代用等因素決定之。而訴訟標的是否相同，應結合原
    因事實而為觀察，但並非以原因事實取代訴訟標的。又確定
    判決之既判力，對於判決主文所判斷之訴訟標的，就其於言
    詞辯論終結前所提出之攻擊防禦方法，以及當時得提出而未
    提出之攻擊防禦方法均有之(最高法院97年度台上字第1160
    號判決意旨參照)。如有違反前開規定而更行起訴者，其情
    形非得補正，依民事訴訟法第249條第1項第7款規定，法院
    應以裁定駁回之。
二、原告本件起訴主張略以：臺中市○○區○○段00地號土地（下稱
    系爭土地）原始地主為日據時代私人民有土地，並非中華民
    國之國有林地；在很久以前，丘期仁及劉順元之房屋土地及
    菜園土地即販售予訴外人黎慶忠使用，黎慶忠於84年間以新
    臺幣（下同）5萬元出賣予原告使用，故原告房屋所使用之
    系爭土地為民有土地，並非中華民國之國有林地。嗣被告鄭
    清旭欺騙原告母親賴李春蘭，稱系爭土地為農林地要承租、
    要測量，陷害原告母親及原告於不知情之情況下承租，不疑
    有詐，故被被告鄭清旭現今必須返還自84年起至106年12月3
    1日止共計23年，每年7,788元承租金額之不當得利，即返還
    179,124元【計算式：7,788元×23年＝179,124元】，爰依不
    當得利及損害賠償之法律關係提起本件訴訟。另被告國立中
    興大學亦應共負民事侵權行為責任，故應連帶返還承租金額
    不當得利179,124元予原告，並聲明：被告應給付原告179,1
    24元，及自起訴狀繕本送達翌日起至清償日止，按年息百分
    之5計算之利息。
三、經查，原告前就與本件相同之原因事實，對被告提起返還不
    當得利訴訟（下稱系爭訴訟1），主張其所占有使用之系爭
    土地並非被告中興大學管領之國有土地，而為私有土地，故
    其所給付之23年租金計179,124元，被告國立中興大學應予
    返還原告。惟系爭訴訟1經本院豐原簡易庭以109年度豐簡字
    第727號民事判決原告敗訴；嗣原告不服提起上訴，經本院
    以110年度簡上字第78號判決駁回原告之上訴；又經原告對
    二審判決提起上訴，然因上訴利益未逾民事訴訟法第466條
    所定之額數150萬元，依法不得再上訴，經本院以110年度簡
    上字第78號裁定駁回原告之上訴而確定在案，此有上開民事
    判決及裁定附卷可稽。另原告前就與本件相同之原因事實，
    復對被告提起損害賠償（下稱系爭訴訟2），主張其所占有
    使用之系爭土地並非被告中興大學管領之國有土地，而為私
    有土地，被告鄭清旭欺騙原告母親即李賴春蘭說系爭土地為
    農林地要承租、要測量，陷害原告母親及原告，於不知情之
    情況下承租，侵害原告之權益，故其所給付之23年租金計17
    9,124元，被告國立中興大學、鄭清旭應連帶賠償原告。惟
    系爭訴訟2亦經本院豐原簡易庭以110年度豐簡字第466號民
    事判決原告敗訴在案，此有上開民事判決存卷可考。原告於
    本件亦同為上揭主張，依侵權行為及不當得利之法律關係擇
    一請求被告等必須返還自84年起至106年12月31日止共計23
    年，每年7,788元承租金額之不當得利，即返還（或賠償）1
    7萬9124元，除其當事人及訴之聲明均與系爭訴訟1、系爭訴
    訟2相同外，所主張之原因事實與訴訟標的，亦屬前案確定
    判決同一原因事實所涵攝之法律關係（系爭訴訟1為不當得
    利請求權、系爭訴訟2為侵權行為損害賠償請求權），而為
    前案確定判決之既判力所及；故原告更行提起本件訴訟，顯
    屬同一事件重複起訴，於法自有未合，且無從補正，依民事
    訴訟法第249 條第1 項第7款之規定，應以裁定駁回之。
四、依民事訴訟法第436條第2項、第249條第1項第7款、第95條
    、第78條裁定如主文。
中　　華　　民　　國　　110 　年　　12　　月　　30　　日
                          臺灣臺中地方法院臺中簡易庭
                                  法　官　張清洲
以上為正本係照原本作成。
如不服本裁定，應於送達後十日內，向本院提出抗告狀並表明抗
告理由，如於本裁定宣示後送達前提起抗告者，應於裁定送達後
十日內補提抗告理由書（須附繕本）。
中　　華　　民　　國　　110 　年　　12　　月　　30　　日
                                  書記官  何惠文